臺灣高等法院民事判決
108年度訴易字第36號
原      告  古名祥  
訴訟代理人  陳鄭權律師
            王建偉律師
被      告  楊德裕  
訴訟代理人  李孟軒  
上列當事人間請求侵權行為損害賠償事件，原告提起刑事附帶民
事訴訟，經本院刑事庭裁定移送前來（108年度交附民字第1號）
，本院於109年6月30日言詞辯論終結，判決如下：
    主      文
被告應給付原告新臺幣肆拾壹萬伍仟陸佰捌拾肆元，及自民國一
〇八年一月八日起至清償日止，按週年利率百分之五計算之利息
。
原告其餘之訴駁回。
訴訟費用由被告負擔十分之四 ，餘由原告負擔。 
    事實及理由
壹、程序事項：
    按訴狀送達後，原告不得將原訴變更或追加他訴，但擴張或
    減縮應受判決事項之聲明者，不在此限，民事訴訟法第255
    條第1項第3款定有明文。查原告起訴請求被告給付新臺幣（
    下同）139萬5,521元本息，嗣於民國（下同）109年3月16日
    減縮為103萬7,121元本息，於109年5月25日再減縮為97萬5,
    684元本息（見本院卷第189、210頁），核均屬減縮應受判
    決事項之聲明，揆諸前開說明，應予准許。
貳、實體事項：
一、原告主張：被告於106年8月13日晚間6時18分許，駕駛車牌
    號碼0000-00號警用公務車執行勤務，沿新竹縣湖口鄉八德
    路2段142巷由東往西方向行駛至該巷道與八德路口，未讓幹
    線道車輛先行即逕行左轉，適伊騎乘車牌號碼000-0000號普
    通重型機車沿八德路內側禁行機車道由南往北方向行經該處
    ，未注意車前狀況，亦未減速慢行，而與之發生擦撞（下稱
    系爭事故），伊為此受有右尺骨鷹嘴突粉碎性骨折、雙膝撕
    裂傷及擦挫傷、下巴撕裂傷等傷害（下稱系爭傷害），癒後
    右手肘活動受限而減損勞動能力，並留下疤痕，受有醫療費
    用8萬1,203元、醫療用品及生活上必需費用3,514元、看護
    費用13萬2,000元、勞動能力減少26萬9,314元、精神上損失
    100萬元之損害，計148萬6,031元。被告應付70％過失責任，
    且伊已受領強制責任險6萬4,538元，經計算被告仍應賠償97
    萬5,684元。爰依民法第184條第1項前段、第193條第1項、
    第195條第1項提起本訴。並聲明：被告應給付原告97萬5,68
    4元，及自刑事附帶民事起訴狀繕本送達翌日起至清償日止
    ，按週年利率5％計算之利息。
二、被告則以：除精神上損失之數額外，餘均不爭執。並答辯聲
    明：原告之訴駁回。
三、原告主張受有148萬6,031元之損害，被告應負70％過失責任
    ，且其已受領強制責任險6萬4,538元，計算後被告應賠償97
    萬5,684元，被告僅就精神上損失之數額有爭執，餘皆不爭
    執，兩造爭點為：上訴人依民法第184條第1項前段、第193
    條第1項、第195條第1項規定，得請求被上訴人賠償損害之
    金額若干？茲析述如下：
　㈠按因故意或過失，不法侵害他人之權利者，負損害賠償責任
    。不法侵害他人之身體或健康者，對於被害人因此喪失或減
    少勞動能力或增加生活上之需要時，應負損害賠償責任。又
    不法侵害他人之身體、健康、名譽、自由、信用、隱私、貞
    操或不法侵害其他人格法益而情節重大者，被害人雖非財產
    上之損害，亦得請求賠償相當之金額，民法第184條第1項前
    段、第193條第1項、第195條第1項前段分別定有明文。
  ㈡經查，原告主張被告駕駛車輛未禮讓幹線道車輛先行致生系
    爭事故，其受有系爭傷害，殘存右手肘活動受限之身體障礙
    ，為此受有醫療費用8萬1,203元、醫療用品及生活上必需費
    用3,514元、看護費用13萬2,000元、勞動能力減少26萬9,31
    4元之損害等情，有臺灣新竹地方法院107年度交易字第229
    號刑事判決、壢新醫院診斷證明書、醫療費用收據、仁慈醫
    院醫療單據、新明西藥房、新生藥師藥局免用統一發票收據
    、原告薪資單、臺灣產物保險公司新竹分公司之傷害醫療費
    用給付匯款證明、長庚醫療財團法人林口長庚紀念醫院109
    年2月27日長庚院林字第1081251793號函暨所附勞動力減損
    比例計算表等為證（見本院附民卷第7-38、43-44頁、本院
    卷第129、151-153頁），且為被告所不爭（見本院卷第210
    頁），信屬可採。
　㈢原告主張其因系爭事故受有系爭傷害，雖大致康復，但右手
    力量無法恢復，右手手肘不能再度碰撞摔倒，趴下姿勢困難
    ，無法從事許多運動，癒後之疤痕亦讓其不敢穿著短袖上街
    ，甚為自卑，爾後更可能出現退化性關節炎，且其慣用手為
    右手，終身無法正常伸展彎曲，兩手並呈長短手狀態，其確
    實飽受折磨，家庭亦陷入愁雲慘霧中，其精神上甚為痛苦，
    應得請求精神上損害100萬元以為填補。被告則抗辯請求金
    額過高等語。
　⒈按慰撫金之賠償須以人格權遭遇侵害，使精神上受有痛苦為
    必要，其核給之標準固與財產上損害之計算不同，然非不可
    斟酌雙方身分、資力與加害程度，及其他各種情形核定相當
    之數額（最高法院51年台上字第223號判例參照）。
　⒉查原告因系爭傷害而於106年8月13日住院接受右尺骨骨折開
    放性復位及內固定手術，於同年月16日出院，後數度回診，
    並於107年1月12日再接受徒手復位手術，惟骨折仍尚未癒合
    ，而須休養6個月，經鑑定殘存右手肘活動受限及患處有皮
    膚疤痕等症狀，勞動能力因此減少5％乙節，有壢新醫院診斷
    證明書、長庚醫療財團法人林口長庚紀念醫院109年2月27日
    長庚林字第1081251793號函可證（見附民卷第10頁、本院卷
    第151頁），原告自受有相當之精神上痛苦；又原告係大學
    畢業，從事店員一職，月薪約2萬8,000元，名下財產即不動
    產約莫價值80餘萬元；被告則係大學畢業，擔任警察，年度
    薪資所得及股利所得約莫90餘萬元，名下財產即不動產、股
    票約莫價值500餘萬元，業據兩造陳明，並有兩造電子稅務
    閘門財產所得調件明細表可稽（見本院卷第210、215-227頁
    ）。本院審酌上開情事，認原告請求之精神上損害應以20萬
    元為適當。
　㈣綜上，原告所受損害為醫療費用8萬1,203元、醫療用品及生
    活上必需費用3,514元、看護費用13萬2,000元、有勞動能力
    減少26萬9,314元、精神上損失20萬元，計68萬6,031元。另
    按損害之發生或擴大，被害人與有過失者，法院得減輕賠償
    金額或免除之，民法第217條第1項定有明文。被告雖有未禮
    讓幹線道車輛先行之過失，惟原告亦有未注意車前狀況、未
    減速慢行之過失，乃其自承；本院審酌被告之過失為肇事主
    因，且兩造不爭執被告之過失比例為70％等情（見本院卷第2
    10頁），認被告就系爭事故負擔70％之責任，乃係公允，則
    依前開規定，其賠償金額應減輕30％，即為48萬222元【計算
    式：686,031×（1－30％）＝480,222，元以下四捨五入】。次
    按，保險人依本法規定所為之保險給付，視為被保險人損害
    賠償金額之一部分；被保險人受賠償請求時，得扣除之。強
    制汽車責任保險法第32條定有明文。查原告已受領強制險理
    賠金6萬4,538元乙節，為兩造不爭，則依此規定，原告得請
    求賠償之48萬222元應如數扣除6萬4,538元，即41萬5,684元
    。從而，原告依民法第184條第1項前段、第193條第1項及第
    195條第1項規定，得請求被告賠償41萬5,684 元。
　㈤末按給付無確定期限者，債務人於債權人得請求給付時，經
    其催告而未為給付，自受催告時起，負遲延責任。其經債權
    人起訴而送達訴狀，或依督促程序送達支付命令，或為其他
    相類之行為者，與催告有同一之效力；遲延之債務，以支付
    金錢為標的者，債權人得請求依法定利率計算之遲延利息，
    民法第229條第2項、第233條第1項前段分別定有明文。應付
    利息之債務，其利率未經約定，亦無法律可據者，週年利率
    為百分之5，亦為同法第203條所明定。原告對被告之侵權行
    為損害賠償請求權，為未定給付期限之金錢債權，依前述規
    定，原告請求自刑事附帶民事訴訟起訴狀繕本送達翌日即10
    8年1月8日（送達證書見附民字卷第45頁）起之法定遲延利
    息，應為可取。
四、綜上所述，原告依民法第184條第1項前段、第193條第1項及
    第195條第1項規定，請求被告給付原告41萬5,684元，及自 
    108年1月8日起至清償日止，按週年利率5％計算之利息，為
    有理由，應予准許；逾此部分之請求，則無理由，應予駁回
    。
五、本件事證已臻明確，兩造其餘之攻擊或防禦方法及所用之證
    據，經本院斟酌後，均認不足以影響本判決之結果，爰不再
    逐一論列，附此敘明。
六、綜上所述，據上論結，原告之訴為一部有理由，一部無理由
    ，依民事訴訟法第79條，判決如主文。
中　　華　　民　　國　　109 　年　　7 　　月　　14　　日
                  民事第十五庭  
                        審判長法  官  方彬彬
                              法  官  李慈惠
                              法  官  趙雪瑛
正本係照原本作成。
不得上訴。
中　　華　　民　　國　　109 　年　　7 　　月　　14　　日
　　　　　　　　　　　　　    書記官  郭晋良